【裁判字號】    97,訴,3851
【裁判日期】    971230
【裁判案由】    損害賠償
【裁判全文】
臺灣臺北地方法院民事判決              97年度訴字第3851號
原      告    乙○○
被      告    丙○○
兼法定代理人  丁○○
              甲○○
上列當事人間侵權行為損害賠償事件，本院於民國97年12月23日
言詞辯論終結，判決如下：
    主      文
被告應連帶給付原告新臺幣肆萬柒仟玖佰捌拾貳元。
原告其餘之訴駁回。
訴訟費用由被告連帶負擔百分之五，餘由原告負擔。
本判決第一項得假執行。
    事實及理由
一、被告丁○○、甲○○未於言詞辯論期日到場，被告丙○○未
    於最後言詞辯論期日到場，核無民事訴訟法第386 條所列各
    款情形，爰依原告之聲請，由其一造辯論而為判決。
二、按訴狀送達後，原告不得將原訴變更或追加他訴，但該訴訟
    標的對於數人必須合一確定時，追加其原非當事人之人為當
    事人者，不在此限，民事訴訟法第255 條第1 項第5 款定有
    明文。本件原告原以丙○○為被告提起本件訴訟，於訴狀送
    達後之民國97年7 月18日、9 月16日，以丙○○為限制行為
    能力人，追加其法定代理人甲○○、丁○○為被告，並聲明
    請求被告應連帶給付原告新臺幣（下同）1,015,696 元，按
    之上開規定，其所為訴之追加、變更，應予准許。
三、原告起訴主張：
  (一)被告丙○○於95年5 月6 日下午1 時45分許，無照騎乘車牌
    號碼CWU-908 號機車，沿臺北縣烏來鄉○○村○○路往孝義
    方向行駛，本應注意車前狀況，且依當時情形，並無不能注
    意之情事，竟疏未注意，在臺北縣烏來鄉○○村○○路5 號
    （烏來中小學）前，與騎乘車牌號碼DSJ-028 機車之原告對
    撞，造成原告受有頭部外傷、雙側顴骨上頷骨閉鎖性多處骨
    折及鼻骨骨折、左髕骨骨折等傷害。
  (二)系爭事故發生時，被告丙○○未滿20歲，為限制行為能力人
    ，被告丁○○、甲○○為其法定代理人，依民法第187 條第
    1 項前段規定，渠等應連帶負損害賠償責任，爰依民法第18
    4 條第1 項前段、第187 條第1 項前段、第193 條第1 項、
    第195 條第1 項前段規定，請求被告連帶賠償原告所受損害
    ，茲將各項請求說明如下：
  1.醫療費用：
    原告因系爭事故受有頭部外傷、雙側顴骨上頷骨閉鎖性多數
    骨折及鼻骨骨折、左髕骨骨折等傷害，支出醫療費用23,296
    元。
  2.工作損失：
    系爭事故發生後，原告即入院手術治療，無法工作，並須長
    期復健，無法工作之期間為18個月，以每日收入至少1,800
    元，每月至少工作26日計算，原告罹受之工作損失為842,40
    0 元（1,800 ×26×18＝842,400） 。
  3.非財產上之損害賠償：
    原告因系爭事故經多次手術治療，外型並因該等傷害嚴重改
    變，精神上所造成之壓力及痛苦甚鉅，爰請求15萬元非財產
    上損害賠償。
  4.合計：
    被告應連帶賠償原告之金額合計1,015,696 元（23,296+842
    ,400+150,000=1,015,696） 。
  (三)聲明：
    被告應連帶給付原告1,015,696元。
四、被告丙○○無訴訟能力，其未於最後言詞辯論期日到場，惟
    據其以前自行到場陳稱：其受傷較原告嚴重，原告所提醫療
    費用單據等證物，須待被告丁○○、甲○○閱後再表示意見
    等語。並聲明：駁回原告之訴。
五、得心證之理由：
  (一)按因故意或過失，不法侵害他人之權利者，負損害賠償責任
    。無行為能力人或限制行為能力人，不法侵害他人之權利者
    ，以行為時有識別能力為限，與其法定代理人連帶負損害賠
    償責任。不法侵害他人之身體或健康者，對於被害人因此喪
    失或減少勞動能力或增加生活上之需要時，應負損害賠償責
    任。不法侵害他人之身體、健康者，被害人雖非財產上之損
    害，亦得請求賠償相當金額。民法第184 條第1 項前段、第
    18 7條第1 項前段、第193 條第1 項、第195 條第1 項前段
    分別定有明文。
  (二)原告主張其遭被告丙○○騎車撞傷，受有頭部外傷、雙側顴
    骨上頷骨閉鎖性多處骨折及鼻骨骨折、左髕骨骨折等傷害，
    系爭事故肇事原因為雙方未注意車前狀況所致，已據其提出
    道路交通事故證明書、初步分析研判表、現場圖、診斷證明
    書等件為證〔本院97年度店調字第70號卷（下稱調解卷）第
    6-9 頁〕，並據本院向臺北縣政府警察局新店分局調閱事故
    調查報告表、調查筆錄、現場照片查明屬實（調解卷第18-3
    1 頁）。而系爭事故發生時，被告丙○○未滿20歲，為限制
    行為能力人，被告丁○○、甲○○為其法定代理人（按：丁○○、甲○○80年12月14日離婚，約定丙○○由生母甲○○
    監護，嗣於82年6 月20日，丁○○、甲○○再結婚，丙○○
    之法定代理人應為其父母丁○○、甲○○），亦有內政部戶
    役政資料電子閘門系統全戶戶籍資料查詢結果在卷可憑（本
    院卷第33-37 頁）。被告丙○○因過失不法侵害原告之權利
    ，依上開規定，其自應與被告丁○○、甲○○負連帶賠償之
    責。茲就原告請求賠償之項目及金額審酌如下：
  1.醫療費用：
    原告因系爭事故受有頭部外傷、雙側顴骨上頷骨閉鎖性多處
    骨折及鼻骨骨折、左髕骨骨折等傷害，支出醫療費用23,296
    元，有醫療費用收據在卷可稽（調解卷第11-12 頁），此部
    分費用，應予准許。
  2.工作損失：
    原告主張其因系爭事故無法工作之期間為18個月，以每日收
    入至少1,800 元，每月至少工作26日計算，原告罹受之工作
    損失為842,400 元。惟依原告所提之診斷證明書所載（調解
    卷第9 頁），系爭事故發生後，原告於95年5 月6 日至臺北
    市立萬芳醫院急診並住院，5 月13日接受髕骨骨折復位及內
    固定手術，5 月17日接受顏面骨折復位及骨板骨釘固定手術
    ，5 月24日出院，嗣於95年6 月25日再入住臺北市立萬芳醫
    院，6 月26日接受鼻子骨折復位及鼻中隔彎曲矯正及肋軟骨
    移植手術，6 月29日出院，是原告因系爭事故住院治療期間
    應為95年5 月6 日至95年5 月24日、95年6 月25日至95年6
    月29日，其因系爭事故無法工作之期間應為24日（19日＋5
    日＝24日），原告就其門診追蹤治療期間是否已達於不能工
    作之程度，且無法工作之期間長達18個月一節，既未舉證以
    實其說，其此部分主張，即非可採。而原告95年度之薪資所
    得為19萬元，有稅務電子閘門財產所得調件明細表在卷足憑
    （本院卷第64頁），每月平均薪資為15,833元，每日平均薪
    資為528 元（元以下四捨五入），參照95年度之基本工資每
    月為15,840元、每日為528 元，則原告因系爭事故無法工作
    之損失為12,672元（528 ×24＝12,672）。
  3.非財產上之損害：
    按非財產上損害之慰撫金數額，究竟若干為適當，應斟酌兩
    造身分、地位及經濟狀況，俾為審判之依據（最高法院86年
    度臺上字第511 號裁判意旨參照）。本件原告國中畢業，95
    年度薪資所得19萬元，96年度無收入資料，被告丙○○高職
    肄業，為限制行為能力人，目前並無收入，有內政部戶役政
    資料電子閘門系統全戶戶籍資料查詢結果、稅務電子閘門財
    產所得調件明細表在卷可憑（本院卷第76頁、第33頁、第64
    -66 頁）。而原告因系爭事故，受有頭部外傷、雙側顴骨上
    頷骨閉鎖性多處骨折及鼻骨骨折、左髕骨骨折等傷害，先後
    2 次住院接受手術治療，衡情身心當受有相當之痛苦。本院
    審酌兩造上開身分、地位、經濟狀況、原告所受傷害之痛苦
    程度等一切情狀，認原告所受之非財產上損害，以5 萬元為
    適當。
  4.合計：
    原告得請求被告連帶賠償之項目及金額為：醫療費用23,296
    元、工作損失12,672元、非財產上之損害5 萬元，合計85,9
    68元（23,296＋12,672＋50,000 ＝85,968） 。
  (三)再按保險人依強制汽車責任保險法規定所為之保險給付，視
    為被保險人損害賠償金額之一部分。被保險人受賠償請求時
    ，得扣除之。強制汽車責任保險法第32條定有明文。此一規
    定之立法目的，在於保險人之給付乃由於被保險人支付保險
    費所生，性質上屬於被保險人賠償責任之承擔或轉嫁，自應
    視為加害人或被保險人損害賠償金額之一部分，為避免受害
    人雙重受償，渠等於受賠償請求時，自得扣除之。本件原告
    於事故發生後已領取強制汽車責任險保險金17,423元，有存
    摺影本在卷可稽（本院卷第23頁），依上開規定，自應予扣
    除，扣除後，原告得請求被告連帶賠償之損害為68,545元（
    85 ,968 －17,423＝68,545）。
  (四)另按損害之發生或擴大，被害人與有過失者，法院得減輕賠
    償金額或免除之，民法第217 條第1 項定有明文。此項規定
    之目的，在謀求加害人與被害人間之公平，是於裁判上法院
    得以職權減輕或免除之（最高法院85年臺上字第1756號判例
    意旨參照）。查系爭事故肇因於原告、被告丙○○均未注意
    車前狀況，有道路交通事故證明書在卷足憑（調解卷第6 頁
    ），而參酌道路交通事故初步分析研判表（調解卷第7 頁）
    ，原告不在未劃標線道路之中央右側部分駕車，被告丙○○
    無照駕駛，並因遇右側有行人通行，行駛左側時未注意前方
    來車，本院認兩造就系爭事故之發生均有過失，且肇事主因
    為被告丙○○，其過失責任比例應為原告30% 、被告丙○○
    70% ，則被告應連帶賠償之金額為47,982（68,545×70% ＝
    47,982，元以下四捨五入）。
  (五)綜上，原告得請求被告連帶賠償之金額為85,968元，扣除原
    告已領取之強制汽車責任險保險金17,423元，並經本院減輕
    被告之賠償責任（30%） 後，原告得請求被告連帶賠償之金
    額為47,982元，其逾此部分之請求，核非正當，不應准許。
六、從而，原告依民法第184 條第1 項前段、第187 條第1 項前
    段、第193 條第1 項、第195 條第1 項前段規定，請求被告
    連帶給付原告47,982元，為有理由，應予准許，逾此部分之
    請求，為無理由，應予駁回。
七、本判決所命給付之金額未逾50萬元，依民事訴訟法第389 條
    第1 項第5 款規定，應依職權宣告假執行。
八、本件事證已臻明確，兩造其餘攻擊防禦方法及所提證據，核
    與本件判決結果不生影響，爰不另一一論述，併予敘明。
九、結論：本件原告之訴為一部有理由，一部無理由，依民事訴
    訟法第385 條第1 項前段、第79條、第85條第2 項、第389
    條第1 項第5 款，判決如主文。
中    華    民    國    97    年    12    月    30    日
                  民事第二庭    法  官  陳秀貞
以上正本係照原本作成。
如對本判決上訴，須於判決送達後20日內向本院提出上訴狀。
中    華    民    國    97    年    12    月    30    日
                                書記官  劉碧輝


司法院資訊處製作；財團法人民間司法改革基金會備份。
